【裁判字號】    95,台上,2782
【裁判日期】    950518
【裁判案由】    殺人
【裁判全文】
最高法院刑事判決            九十五年度台上字第二七八二號
    上  訴  人  甲○○
                        路30.
    選任辯護人  劉清彬律師
                莊惠萍律師
上列上訴人因殺人案件，不服台灣高等法院台中分院中華民國九
十五年三月一日第二審判決（九十四年度上訴字第二六九三號，
起訴案號：台灣彰化地方法院檢察署九十四年度偵字第六○三九
號），提起上訴，本院判決如下：
    主  文
上訴駁回。
    理  由
按刑事訴訟法第三百七十七條規定，上訴於第三審法院，非以判
決違背法令為理由，不得為之。是提起第三審上訴，應以原判決
違背法令為理由，係屬法定要件。如果上訴理由書狀並未依據卷
內訴訟資料，具體指摘原判決不適用何種法則或如何適用不當，
或所指摘原判決違法情事，顯與法律規定得為第三審上訴理由之
違法情形，不相適合時，均應認其上訴為違背法律上之程式，予
以駁回。本件上訴人甲○○上訴意旨略稱：被害人林炯華品行不
良，曾向上訴人借錢未果，懷恨在心，案發之日適與上訴人相遇
，乃出言挑釁，並先持鐵條、木棍毆傷上訴人，上訴人本已喝酒
，酒測濃度高達○．八八ｍｇ／ｌ，精神不濟，復遭被害人以鐵
條強力毆擊致鐵條彎曲，而頭昏至精神耗弱、心神喪失程度，始
取出身上之水果刀為正當防衛，既與被害人無仇，何有殺人犯意
。乃原判決認定係上訴人先持刀刺被害人，復謂係被害人先以棍
棒攻擊上訴人，已見其理由矛盾；且其未就上訴人有無精神耗弱
或心神喪失情形送請鑑定，亦有證據調查未盡之違法，竟僅憑上
訴人於案發半年後，供承事後騎腳踏車回家，遽認無精神異狀，
殊有證據上理由矛盾之違誤；尤以罔顧被害人持用鐵條毆擊上訴
人致鐵條彎曲，上訴人身受多處傷害之情況，認上訴人為互相加
害，不適用正當防衛或防衛過當之規定，更有採證認事違背經驗
法則與論理法則及判決不適用法則之違法云云。惟查：證據之取
捨、證明力之判斷及事實之認定，係屬事實審法院自由判斷之職
權，此項職權之行使，倘不違背客觀存在之經驗法則與論理法則
，即不能任憑己意，空言指摘其違法，而資為上訴第三審之適法
理由。又刑事訴訟法第三百七十九條第十款所稱應調查之證據，
乃指與待證事實有重要關係，在客觀上認為有調查之必要性，為
認定事實、適用法律之基礎者而言。如事實已臻明確，或客觀上
已無從調查者，即無調查之必要性，未為無益之調查，難謂有證
據調查職責未盡之可言。本件原判決係依憑上訴人坦承持刀刺向
被害人之自白，證人謝維中和陳佳成指證上訴人與被害人先互罵
，進而互擊之證言，及傷勢診斷書、現場圖、照片、木棍、鐵條
、折疊刀、相驗屍體證明書、解剖鑑定報告書等證據資料，乃認
定上訴人有原判決事實欄所載之犯行，因而維持第一審論處上訴
人殺人罪刑（處有期徒刑十二年）之判決，駁回檢察官及上訴人
之第二審上訴。對於上訴人僅承認持刀刺死被害人，而矢口否認
殺人，所為伊係在迷糊之下，不知如何刺人，絕無殺人動機云云
之辯解，則以上訴人既持刀以刀刃向上角度，猛力刺入被害人心
臟部位，力道大至先使肋骨斷裂，深入胸腔，再入心房，顯見殺
人犯意，且上訴人與陳佳成一致陳明上訴人事後自行騎腳踏車離
去，上訴人更坦言「並未喝醉，精神狀態良好」，難認有精神耗
弱或心神喪失情事，上揭酒測值，仍不足為上訴人有利認定之依
據，再就被害人及上訴人之傷勢以觀，均各有多處，足見二人係
互擊，無從分別何方為不法侵害，不能適用正當防衛之相關規定
。所為證據取捨、事實認定及得心證理由，俱有卷內各項證據資
料在案可稽，自形式上觀察，並無違背客觀存在之經驗法則或論
理法則。上訴意旨，就原審採證認事職權之適法行使，空言指摘
，置原判決已明白論斷之事項於不顧，漫謂有判決理由不備、矛
盾及適用法則不當之違誤，且猶為單純事實上之爭執，要難認已
具備合法上訴第三審之形式要件。至上訴人行為時之精神狀況僅
屬酒後問題，既已時過境遷，自無從再為鑑定，原審未將上訴人
送請鑑定，自無證據調查未盡之違失情形存在。依上說明，應認
其上訴為違背法律上之程式，予以駁回。
據上論結，應依刑事訴訟法第三百九十五條前段，判決如主文。
中    華    民    國  九十五  年    五    月   十八   日
                      最高法院刑事第八庭
                          審判長法官  張  淳  淙
                                法官  張  春  福
                                法官  呂  丹  玉
                                法官  洪  昌  宏
                                法官  蔡  彩  貞
      本件正本證明與原本無異
                                      書  記  官
中    華    民    國  九十五  年    五    月  二十三  日
                                                      j


司法院資訊處製作；財團法人民間司法改革基金會備份。
